【裁判字號】    90,交易,123
【裁判日期】    900528
【裁判案由】    過失傷害
【裁判全文】
臺灣嘉義地方法院刑事判決                          九十年度交易字第一二三號
    公  訴  人  臺灣嘉義地方法院檢察署檢察官
    被      告  丙○○
右列被告因過失傷害案件，經檢察官提起公訴（九十年度調偵字第五三號），本院判
決如左︰
    主  文
丙○○因過失傷害人，處拘役伍拾日，如易科罰金，以佰元折算壹日。
    事  實
一、丙○○於民國八十九年八月二十八日凌晨一時許，在嘉義縣朴子市○○里○○○
    號○路，駕駛Ｃ３－二０三一號自用小客車，沿嘉義縣水上鄉往朴子市，由東向
    西方向行駛，於行經速限為每小時六十公里之嘉義縣朴子市○○里○○○號○路
    十四公里四百公尺設有閃光黃燈號誌之交岔路口時，應依閃光黃燈表示「警告」
    之規定，車輛應減速接近，注意安全，小心通過，雖依當時係雨天、夜間無照明
    、惟視距良好、路面僅濕潤、為無缺陷、無障礙物等情形，並無不能注意之情事
    ，竟疏於注意，貿然以時速每小時八十公里以上之速度通過上開閃光黃燈交岔路
    口，適有沿上開岔路北側設有閃光紅燈號誌屬於支線岔路，由乙○所駕駛ＸＪ－
    一六二九號自用小客車，自北向南方向行駛，乙○原應依閃光紅燈表示「停車再
    開」，先停止於交岔路口前，讓幹道車優先通行後認為安全時，方得續行，詎依
    當時之情形亦無不能注意之情事，竟疏未注意，貿然左轉彎時，丙○○見狀不及
    煞車，致撞及乙○所駕駛之前開自用小客車左側，使乙○受有左胸及右下腹挫傷
    之傷害。又丙○○於肇事後，並未逃逸，且於警員到場處理尚未知悉何人為肇事
    者之前，自動向嘉義縣警察局朴子分局雙溪派出所員警甲○○坦承駕車肇事，自
    首並接受調查及裁判。
二、案經丙○○自首暨乙○訴請嘉義縣警察局朴子分局報請臺灣嘉義地方法院檢察署
    檢察官偵查起訴。
    理  由
一、右揭時、地，被告丙○○與被害人乙○因車禍肇致本事故等事實，業據被告丙○
    ○坦承不諱，並經告訴人乙○指訴綦詳，而被害人確因本件事故，致受有左胸及
    右下腹挫傷之傷害，有財團法人嘉義基督教醫院所出具之診斷證明書一紙附卷可
    稽，此外，復有道路交通事故調查報告表乙紙及肇事現場照片六幀在卷可資佐證
    ，事證已臻明確。雖告訴人乙○另指述本件事故發生時，伊所駕駛之車輛係停止
    在前開岔路安全島缺口處，於等待左轉時，為被告所撞及云云。惟查：告訴人前
    揭指訴，不惟為被告所否認，而告訴人亦不能提出其他積極證據以佐其說，況就
    前揭道路交通事故調查報告表及肇事現場照片，仍無確切之跡象可資顯示，於上
    開事故發生時，告訴人乙○所駕駛之車輛確係停止在前開岔路安全島缺口處，是
    告訴人就此指訴，尚屬無據，並不足採信。
二、按行車速度，依標誌之規定，無標誌者，在郊外道路時速不得超過六十公里，又
    駕駛人應遵守道路交通標誌、標線、號誌之指示，而閃光黃燈表示「警告」，車
    輛應減速接近，注意安全，小心通過，道路交通安全規則第九十三條第一項第一
    款、第九十條、道路交通標誌標線號誌設置規則第二百十一條第一項第一款，分
    別定有明文，被告丙○○既駕駛前開小客車，行駛在道路之使用者，自應遵守上
    開規定，而肇事當時天後雖係雨天、夜間無照明、惟視距良好、路面僅濕潤、為
    無缺陷、無障礙物等情形，此有前揭道路交通事故調查報告表一紙、現場照片四
    幀在卷可按，顯見被告當時亦無不能注意之情事，其竟應注意能注意而疏未注意
    肇致本件事故，其應負過失最責甚明，臺灣省嘉雲區車輛行車事故鑑定委員會對
    本件肇事事故之責任鑑定，亦同此認定等情，有該委員會鑑定意見書附卷可稽。
    另被害人乙○於右揭時、地，行經肇事路段時，亦疏未注意在設有閃光紅燈屬於
    支線之岔路行駛時，應「停車再開」，先停止於屬於支線之交岔路口前，讓幹道
    車優先通行後認為安全時，方得續行，而有違道路交通安全規則第九十條、道路
    交通標誌標線號誌設置規則第二百十一條第一項第二款之規定，同為本件肇事之
    原因，臺灣省嘉雲區車輛行車事故鑑定委員會對本件肇事事故之責任鑑定，亦同
    此認定等情，有前揭鑑定意見書在卷可稽。惟此仍無解於被告過失最責之成立。
    又被害人乙○確因本件車禍致受有左胸及右下腹挫傷之傷害，已如前述，則被告
    之過失行為與被害人之傷害間，顯有相當因果關係，其過失犯行勘以認定。
三、核被告丙○○所為，係犯刑法第二百八十四條第一項前段過失傷害罪。其於肇事
    後在未被有偵查犯罪職權之機關或公務員查知其為犯人前，即主動向接獲報案而
    至現場處理嘉義縣警察局朴子分局雙溪派出所員警甲○○自首等情，業據證人甲
    ○○到庭證述綦詳，其並因而接受本件之裁判，應依刑法第六十二條前段之規定
    ，減輕其刑。爰審酌被告素行資料之品行、本件肇事事故，被害人乙○與過失，
    造成被害人左胸及右下腹挫傷傷害，暨其犯後承犯行，惟迄未與被害人達成民事
    和解，賠償被害人前揭所受傷害之損失等一切情狀，量處如主文所示之刑，並依
    法諭知易科罰金之折算標準。
四、刑法第四十一條原規定：「犯最重本行為三年以下有期徒刑以下之刑之罪，而受
    六月以下有期徒刑或拘役之宣告，因身體、教育、職業或家庭之關係，執行顯有
    困難者，得以一元以上三元以下折算壹日，易科罰金。」，惟該條文業於九十年
    一月四日修正為（第一項）：「犯最重本刑為五年以下有期徒刑以下之刑之罪，
    而受六月以下有期徒刑或拘役之宣告，因身體、教育、職業或家庭之關係，執行
    顯有困難者，得以一元以上三元以下折算壹日，易科罰金。但確因不執行所宣告
    之刑，難收矯正之校，或難以維持法秩序者，不在此限」，（第二項）：「併合
    處罰之數罪，均有前項情形，其應執行之刑逾六月者，亦同。」，並於九十年一
    月十日經總統公布施行，本件被告犯罪時間均在舊法時期，比較新舊法結果，新
    法對被告並無不利，自應適用新法，併此指明。
據上論斷，應依刑事訴訟法第二百九十九條第一項前段、刑法第二條第一項前段、第
四十一條第一項前段、第二百八十四條第一項前段，罰金罰鍰提高標準條例第一條前
段、第二項，判決如主文。
本案經檢察官陳美君到庭執行職務。
中      華      民      國    九十      年      五      月    二十八    日
                              臺灣嘉義地方法院刑事第三庭
                                  法  官  王  漢  章
右正本證明與原本無異。
如不服本判決，應於判決送達後十日內向本院提出上訴狀( 應附繕本 )。
中      華      民      國    九十      年      五      月    二十九    日
                                  書記官  李  文  政
附錄：
（過失傷害罪）
因過失傷害人者，處六月以下有期徒刑、拘役或五百元以下罰金，致重傷
者，處一年以下有期徒刑、拘役或五百元以下罰金。


司法院資訊處製作；財團法人民間司法改革基金會備份。
